臺灣高等法院高雄分院刑事附帶民事訴訟判決
　　　　　　　　　　　　　　　　　　 100年度附民字第59號
原　　　告　陳麗慧
被　　　告　林明娟
上列被告因誣告案件（本院100 年度上訴字第704 號），經原告
提起附帶民事訴訟，請求損害賠償，本院判決如下：
    主  文
原告之訴及假執行之聲請均駁回。
    事實及理由
一、原告陳麗慧（下稱原告）起訴主張：查被告林明娟（下稱被
    告）向臺灣高雄地方法院檢察署誣告原告涉犯偽造文書、背
    信、侵占等罪乙案，業經臺灣高雄地方法院以99年度訴字第
    1663號判決有罪，被告不服提起上訴，刻由鈞院以100 年度
    上訴字第704 號審理中。次查，誣告罪雖屬侵害國家法益之
    罪，同時亦侵害原告之個人法益，是被告之誣告行為，自屬
    對原告之侵權行為。原告因被告之誣告行為，精神上遭受極
    大之壓力與痛苦，爰依民法第184 條第1 項、第195 條第1
    項侵權行為之法律關係，請求判決被告應給付原告新臺幣（
    下同）100 萬元及加計法定遲延利息，並陳明願供擔保，請
    准宣告假執行。
二、被告則以：伊所提告之內容均為事實，並沒有誣告；且被告
    係於民國98年2 月13日按鈴申告原告涉犯偽造文書等罪，嗣
    該案經發交高雄市政府警察局新興分局偵查，原告於98年4
    月1 日前往應訊，警方斯時已告知被告之申告事實，足見原
    告於98年4 月1 日業已知悉被告之申告內容，則原告侵權行
    為損害賠償請求權之時效，自應從98年4 月1 日起算，乃原
    告遲至100 年6 月1 日始提起本件刑事附帶民事訴訟，顯已
    罹於2 年之請求權時效等語，資為抗辯。並請求判決駁回原
    告之訴及假執行之聲請。
三、按因侵權行為所生之損害賠償請求權，自請求權人知有損害
    及賠償義務人時起，2 年間不行使而消滅。自有侵權行為時
    起，逾10年者亦同，民法第197 條第1 項定有明文。又關於
    侵權行為損害賠償請求權之消滅時效，應以請求權人實際知
    悉損害及賠償義務人時起算，不以知悉賠償義務人因侵權行
    為所構成之犯罪行為被檢察官起訴，或法院判決有罪為準（
    最高法院72年度台上字第738 號判例意旨參照）；所謂知有
    損害，即知悉受有何項損害而言，至對於損害額則無認識之
    必要，故以後損害額變更於請求權消滅時效之進行並無影響
    （最高法院49年度台上字第2652號判例意旨參照）。經查，
    被告係於98年2 月13日前往臺灣高雄地方法院檢察署按鈴申
    告原告涉犯偽造文書等罪，嗣該案經發交高雄市政府警察局
    新興分局偵查，原告於98年4 月1 日前往該分局應訊，警方
    當時已明確告知被告之申告事實等情，有臺灣高雄地方法院
    檢察署98年2 月13詢問筆錄、臺灣高雄地方法院檢察署98年
    3 月18日雄檢惟日98發查字第54號41063 號發交調查指揮書
    、高雄市政府警察局新興分局98年4 月1 日調查筆錄等件在
    卷可稽（見臺灣高雄地方法院檢察署98年度他字第1289號卷
    第2 、6 頁、第27至28頁）。足見原告於98年4 月1 日不僅
    知悉被告之申告內容，並知悉其因被告之誣告行為而受有非
    財產上之損害，亦知悉被告係賠償義務人，甚為明灼。職是
    ，本件原告侵權行為損害賠償請求權之時效，自應從98年4
    月1 日起算，乃原告遲至100 年6 月1 日始提起本件刑事附
    帶民事訴訟，顯已罹於2 年之請求權時效甚明，被告既提出
    時效抗辯，自得拒絕給付。
四、綜上所述，原告依侵權行為之法律關係，請求被告賠償非財
    產上之損害100 萬元及加計法定遲延利息，為無理由，應予
    駁回；原告之訴既經駁回，其假執行之聲請即失所附麗，亦
    應併予駁回。
據上論結，本件原告之訴為無理由，依刑事訴訟法第502 條第1
項，判決如主文。
中    華    民    國  100     年    10    月    7     日
                    刑事第六庭  審判長法  官  翁慶珍
                                      法  官  石家禎
                                      法  官  孫啟強
以上正本證明與原本無異。
不得上訴。
中    華    民    國   100    年    10    月    7     日
                                      書記官  劉鴻瑛